【裁判字號】    91,訴,2651
【裁判日期】    920210
【裁判案由】    返還消費借貸款
【裁判全文】
臺灣板橋地方法院民事判決  九十一年度訴字第二六五一號
    原      告  板信商業銀行股份有限公司
    法定代理人  丁○○
    訴訟代理人  甲○○
                丙○○
    被      告  乙○○
右當事人間請求返還消費借貸款事件，本院判決如左：
    主      文
被告應給付原告新台幣伍拾肆萬壹仟壹佰肆拾貳元，及其中肆拾捌萬零玖佰柒拾陸元
部分，自民國九十一年六月二十五日起至清償日止，按年息百分之八點三五計算之利
息，並自九十一年六月二十五日起至清償日止，按上開利率百分之二十加付違約金。
訴訟費用由被告負擔。
本判決第一項於原告以新台幣壹拾捌萬壹仟元供擔保後，得假執行。
    事      實
甲、原告方面：
  一、聲明：如主文第一項所示，並陳明願供擔保請准宣告假執行。
  二、陳述：被告於民國八十三年九月十五日，向原告借款新台幣（下同）二百萬元
      約定利息按原告基本放款利率加年息百分之一點二五計算（借貸時為年息百分
      之九點二五），借款期間自八十三年九月十五日起一百零三年九月十五日止，
      以每月為一期，分二百四十期攤還本息，如未按期攤還本息時，被告即喪失期
      限之利益，應即全部償還，逾期六個月以內並按上利率百分之十，逾期六個月
      以上按利率百分之二十加付違約金，嗣被告向原告申請調降利息，原告亦同意
      將本件約定利息減為年息百分之八點三五計算。詎被告自八十九年二月十五日
      起即未依約履行，已喪失期限利益，經原告聲請拍賣抵押物，於九十一年六月
      二十四日獲償一百六十四萬八千九百四十六元後，被告尚欠本金四十八萬零九
      百七十六元、自八十九年三月十六日起至九十一年六月二十四日止之違約金六
      萬零一百六十六元（已列入分配表，但未受償）及自九十一年六月二十五日起
      之利息與違約金，為此提起本件訴訟。
  三、證據：提出借據、授信約定書及分配表各一件為證。
乙、被告方面：
  一、聲明：原告之訴及假執行之聲請均駁回。
  二、陳述：
  （一）依民法規定，債務求償期為二年，本件債務自八十九年三月十六日至今，已
        超過二年，故不得求償。
  （二）一般利率應以中央銀行現公布利率計算。
  （三）原告聲明以年息百分之二十計算利息，違反公平交易法及善良風俗習慣，與
        地下錢莊無異。
  （四）被告抵押物已交原告處理，故應再無債務關係。
  （五）被告當初欠款一百七十七萬餘元，現已拍賣房屋償還一百六十四萬餘元，債
        務僅餘十三萬餘元，且原告銀行規定未正常繳息三個月，則此貸款案即提出
        處理，不再計息，故不存在其後利息及違約金問題，又原告早期所收利息甚
        多，根本未有虧損而有盈利。
  （六）處理抵押物時間快慢，應由原告負責，太慢處理所產生之問題，自應由其負
        責。
    理      由
一、原告主張之右揭事實，業據提出借據、授信約定書及分配表各一件為證，且被告
    亦不爭執，已堪信為真實。
二、被告雖抗辯本件債務已超過民法規定二年求償期，且被告抵押物已交原告處理，
    應無債務關係，故原告不得再求償；又一般利率應以中央銀行現公布利率計算，
    原告聲明以年息百分之二十計算利息，違反公平交易法及善良風俗習慣，與地下
    錢莊無異；又被告當初欠款一百七十七萬餘元，現已拍賣房屋償還一百六十四萬
    餘元，債務僅剩十三萬餘元，且原告銀行規定未正常繳息三個月，則此貸款案即
    提出處理，不再計息，故不存在其後利息及違約金問題，況原告早期所收利息甚
    多，根本未有虧損而有盈利，至於太慢處理抵押物所產生之問題，亦應由原告負
    責云云。惟查：
（一）依民法第一百二十五條、第一百二十六條規定，一般請求權之消滅時效為十五
      年，利息請求權之消滅時效為五年，本件債務自八十九年三月十六日被告違約
      迄今，尚未滿三年，顯未罹於時效。
（二）抵押權係為擔保債權而設，拍賣抵押物結果，抵押債權人優先受償後，倘仍有
      債權未獲清償，自得對抵押債務人再求償，殊無抵押債務人已將抵押物交抵押
      債權人處理，即無債權債務關係存在之理。
（三）兩造就系爭借款既已有約定利息，且其數額僅年息百分之八點三五，未逾民法
      第二百零五條所定年息百分之二十之最高利率限制，依契約自由原則，自無不
      合，故被告抗辯本件利息應以中央銀行現公布利率計算，尚無可取，其稱原告
      聲明以年息百分之二十計算利息，違反公平交易法及善良風俗習慣，亦與事實
      不符。
（四）又依原告提出分配表所示，被告在九十一年六月二十四日拍賣抵押物所得金額
      分配時，共積欠原告本金一百七十七萬九千四百三十元、利息三十五萬零四百
      九十二元及違約金六萬零一百六十六元，原告獲分配一百六十四萬八千九百四
      十六元，經抵償利息及部分本金後，尚餘五十四萬一千一百四十二元（其中本
      金為四十八萬零九百七十六元）未受償，故被告抗辯本件債務僅剩十三萬餘元
      ，要無足採。另被告抗辯原告銀行規定未正常繳息三個月，則此貸款案即提出
      處理，不再計息，故不存在其後利息及違約金問題，原告早期所收利息甚多，
      根本未有虧損而有盈利，且太慢處理抵押物所產生之問題，應由原告負責云云
      ，核與兩造消費借貸契約約定不符，且不影響原告之請求權，亦無可取。
三、從而，原告依消費借貸之法律關係，訴請被告給付五十四萬一千一百四十二元，
    及其中四十八萬零九百七十六元部分，自九十一年六月二十五日起至清償日止，
    按年息百分之八點三五計算之利息，並自九十一年六月二十五日起至清償日止，
    按上開利率百分之二十加付違約金，洵屬正當，應予准許。
四、原告陳明願供擔保請准宣告假執行，核無不合，爰定相當之擔保金額准許之。
據上論結，本件原告之訴為有理由，依民事訴訟法第七十八條、第三百九十條第二項
，判決如主文。
中      華      民      國    九十二    年      二      月      十      日
                                    臺灣板橋地方法院民事第二庭
~B法  官  連士綱
右為正本係照原本作成。
如對本判決上訴，須於判決送達後廿日內向本院提出上訴狀。
中      華      民      國    九十二    年      二      月     十一     日
~B書記官  李宏明


司法院資訊處製作；財團法人民間司法改革基金會備份。
